【裁判字號】    99,上訴,3615
【裁判日期】    991111
【裁判案由】    毒品危害防制條例
【裁判全文】
臺灣高等法院刑事判決                99年度上訴字第3615號
上  訴  人
即  被  告  甲○○
上列上訴人因毒品危害防制條例案件，不服臺灣板橋地方法院
99年度訴字第2277號，中華民國99年8月30日第一審判決（起訴
案號：臺灣板橋地方法院檢察署99年度毒偵緝字第336號、第337
號、99年度毒偵字第4476號），提起上訴，本院判決如下：
    主  文
上訴駁回。
    理  由
一、依刑事訴訟法第350條、第361條、第362條、第367條規定，
    不服地方法院之第一審判決而上訴者，須提出上訴書狀，並
    應敘明具體理由，為上訴必備之程式；其所提出之書狀未敘
    述上訴理由，或僅曾以言詞陳述上訴理由者，均應於上述期
    間屆滿後20日內補提理由書於第一審法院。第一審法院經形
    式審查，認逾期未補提上訴理由者，應定期間先命補正；逾
    期未補正者，為上訴不合法律上之程式，應以裁定駁回。倘
    已提出上訴理由，但所提非屬具體理由者，則由第二審法院
    以上訴不合法律上之程式，判決駁回。而所謂具體理由，必
    係依據卷內既有訴訟資料或提出新事證，指摘或表明第一審
    判決有何採證認事、用法或量刑等足以影響判決本旨之不當
    或違法，而構成應予撤銷之具體事由，始克當之；倘僅泛言
    原判決認定事實錯誤、違背法令、量刑失之過重或過輕，而
    未依上揭意旨指出具體事由，或形式上雖已指出具體事由，
    然該事由縱使屬實，亦不足以認為原判決有何不當或違法者
    ，皆難謂係具體理由，俾與第二審上訴制度旨在請求第二審
    法院撤銷、變更第一審不當或違法之判決，以實現個案救濟
    之立法目的相契合，並節制濫行上訴（最高法院97年度台上
    字第892號判決參照）。是以上訴人之上訴書狀或補提之上
    訴理由書，雖有敘述上訴理由，惟並未具體敘述第一審判決
    有上述違法、不當情形，或形式上雖已指出具體事由，然該
    事由縱使屬實，亦不足以認為原判決有何不當或違法者，即
    與未敘述具體理由無異，其所為上訴，即不符合上訴之法定
    要件。
二、本件上訴人即被告甲○○不服原審判決，提起上訴，上訴狀
    理由略以：被告雖為累犯，一再的毒海中沉淪，但心中苦楚
    及無奈，也曾痛定思痛，想把此毒癮、身癮、心癮戒除，卻
    又失敗，實感對於自我之決心和毅力不夠深悟痛絕；被告施
    用毒品之行為本質上係屬自戕之犯行，犯罪後態度也勇於配
    合調查，所以並非完全不知警惕，誠有悔罪之心，若能獲取
    法外施恩，給予輕判，接受法律制裁後，返鄉後當以此惕勵
    自己，尋求任何可能幫助被告戒除毒癮之管道及輔助，請給
    予一次機會輕判刑度云云。
三、原審判決以上訴人即被告甲○○前有毒品等案件，經判處應
    執行有期徒刑1年2月、8月又15日接續執行，於96年7月16日
    執行完畢。竟基於施用第一級毒品海洛因及第二級毒品甲基
    安非他命之犯意，先於97年6月11日6時許，在斯時臺北縣板
    橋市○○路243號10樓住處，施用海洛因、甲基安非他命各1
    次；再於99年5月20日20時許及同年月19日20時許，各在臺
    北縣三重市○○街上某處及臺北縣中和市○○街9號2樓住處
    ，施用海洛因、甲基安非他命各1次之事實，業經被告甲○
    ○於原審理時坦承不諱，而其為警查獲後所採集之尿液，經
    送檢驗確呈現嗎啡（施用海洛因之代謝物為嗎啡）及甲基安
    非他命陽性反應，並有扣案之物可資佐證，足認被告之自白
    與事實相符。並以被告於初次經觀察、勒戒執行完畢釋放後
    ，5年內又再因施用毒品犯行經戒毒處遇，其再犯本案，已
    不屬毒品危害防制條例第20條規定之「初犯」或「5年後再
    犯」，自應依同條例第10條之規定處罰。核被告先後2次施
    用海洛因、甲基安非他命之行為，均係犯毒品危害防制條例
    第10條第1項、第2項之施用第一級毒品罪及施用第二級毒品
    罪（各2罪）。其為前揭犯行而持有第一級毒品海洛因及第
    二級毒品甲基安非他命，持有之低度行為，應為施用之高度
    行為所吸收，不另論罪。而所犯4罪間，因犯意各別，行為
    不同，應予分論併罰。另被告有如事實欄所示之前案紀錄，
    於96年7月16日執行完畢乙節，有本院被告前案紀錄表1份存
    卷可考，其於有期徒刑執行完畢5年內，故意再犯有期徒刑
    以上之罪，為累犯，所犯之罪皆應依刑法第47條第1項之規
    定加重其刑。爰審酌被告已曾因相同犯行經戒毒處遇及追訴
    處罰，猶未能知所警惕，顯然漠視法令之禁制，惟其犯罪行
    為主要係戕害自身，且事後坦承犯行，犯後態度尚無不良，
    暨其施用毒品之動機、目的、素行等一切情狀，分別量處有
    期徒刑9月、5月、9月、5月，並定其應執行有期徒刑2年，
    及扣案物品之沒收銷燬。
四、被告上訴意旨以：原審判刑太重，施用毒品之行為本質係自
    戕行為，其犯罪後態度勇於配合調查，請給予輕判云云。惟
    按量刑之輕重，乃實體法上賦予法院得為自由裁量之事項，
    倘已斟酌刑法第57條各款所列情狀，而未逾越法定刑度，或
    濫用其權限，即不能任意指為違法。又按裁判確定前犯數罪
    者，併合處罰之；又宣告多數有期徒刑，於各刑中之最長期
    以上，各刑合併之刑期以下定其刑期，但不得逾30年，刑法
    第50條、第51條第5款分別定有明文。經查，施用第一級毒
    品法定刑為6月以上5年以下有期徒刑，施用第二級毒品法定
    刑為3年以下有期徒刑；且被告前因施用毒品等案件，經判
    處應執行有期徒刑1年2月、8月又15日接續執行，於96年7月
    16日執行完畢，五年以內被告復有本件施用第一級、第二級
    毒品犯行，構成累犯；且原審已考量被告犯後坦承犯行之態
    度，分別判處有期徒刑9月、5月、9月、5月，原審在適法範
    圍內行使裁量權，核無違法或不當，尚難謂過重；且原判決
    所定應執行刑亦在法定範圍內。本件上訴人上訴意旨所述，
    不足以認為原判決有何不當或違法者，即與未敘述具體理由
    無異，其所為上訴，即不符合上訴之法定要件，爰不經言詞
    辯論予以駁回。
五、據上論斷，應依刑事訴訟法第367條前段、第372條，判決如
    主文。
中    華    民    國    99    年    11    月    11    日
                  刑事第六庭審判長法  官 邱同印
                                  法  官 何信慶
                                  法  官 吳淑惠
以上正本證明與原本無異。
施用第二級毒品部分不得上訴。
施用第一級毒品部分，如不服本判決，應於收受送達後10日內向
本院提出上訴書狀，其未敘述上訴之理由者並得於提起上訴後10
日本院補提理由書（均須按他造當事人之人數附繕本）「切勿逕
送上級法院」。
                                  書記官 陳雅加
中    華    民    國    99    年    11    月    12    日

司法院資訊處製作；財團法人民間司法改革基金會備份。
